【裁判字號】    85,台上,3750
【裁判日期】    850802
【裁判案由】    重利
【裁判全文】
最高法院刑事判決                              八十五年度台上字第三七五○號
    上訴人  甲○○
右上訴人因重利案件，不服台灣高等法院台南分院中華民國八十五年三月二十八日第
二審判決（八十四年度上訴字第一七○七號，起訴案號：台灣台南地方法院檢察署八
十四年度偵字第四七一九、五○六○號），提起上訴，本院判決如左：
    主  文
上訴駁回。
    理  由
按刑事訴訟法第三百七十七條規定：上訴於第三審法院，非以判決違背法令為理由，
不得為之。是提起第三審上訴，應以原判決違背法令為理由，係屬法定要件。如果上
訴理由狀並未依據卷內訴訟資料，具體指摘原判決不適用何種法則或如何適用不當，
或所指摘原判決違法情事，顯與法律規定得為第三審上訴理由之違法情形，不相適合
時，均應認其上訴為違背法律上之程式，予以駁回。本件上訴意旨略稱：(一)、原判決
所稱之地下錢莊，其經營方式，究係由上訴人與陳星州共同經營或由上訴人出資交與
陳星州經營，先後為兩歧之認定，不無矛盾，有刑事訴訟法第三百七十九條第十四款
下段之違背法令情形。(二)、原判決對於有利上訴人之事證，諸如：上訴人與陳星州被
警查獲時間，一在八十四年四月一日，一在同年月之二十四日，隔有相當時日；借款
人並未指認上訴人貸與金錢等，均未為必要之說明，有判決理由不備之違法。(三)、上
訴人與陳星州於警訊中均供稱單獨經營、無合夥人，但原判決捨此不採，逕認二人共
同經營，卻不說明證據取捨之理由，亦有判決理由不備情事。(四)、上訴人任職「福仁
房屋仲介社」，此項事實，攸關上訴人是否成立常業重利罪，原審不為查明，亦有違
法。(五)、如認本件上訴無理由，仍請念在上訴人家庭困境等情，予以宣告緩刑等語。
惟查原判決認定上訴人出資與陳星州共同經營地下錢莊，乘人急迫，貸與金錢，取得
與原本顯不相當之利息，賴此維生等情，因而維持第一審論處上訴人共同常業重利罪
刑之判決，駁回其在第二審之上訴，已明所憑之證據及認定之理由。對於上訴人與
陳星州如何有犯意之聯絡及行為之分擔，並已引據其二人偵、審中之供詞論綦詳，
觀諸原判決理由第一項第(1)點之說明即明。又上訴人另兼有其他職業，顯無成立常
業重利犯罪，原判決已有說明，則上訴人是否任職於福仁房屋仲介社，自非客觀上認
定犯罪事實或適用法律所必須調查之證據，就此原判決未為調查、說明，尚與判決理
由不備或調查職責未盡之違法情形不相當。再原判決為上開共犯之論斷，既已闡釋其
心證理由，自已排除上訴人與陳星州警訊所供地下錢莊由一人經營之相異說詞，此項
正反相對之供詞，經選擇其一，自係排斥其他，本不待贅言。原判決就此未更為論
，僅屬行文上之簡略，殊無所謂判決理由不備之可言。上訴意旨對於原判決已論斷之
事項，置之不顧，徒憑己意，就原判決論罪科刑顯無影響之枝節問題，為上開(一)至(四)
項之指摘；所指原判決違法情形，復與法律規定得為第三審上訴理由之違法情形不相
適合。其上訴違背法律上之程式，應予駁回。又本院既應為程序上之上訴駁回判決，
所請宣告緩刑，即無從審酌，附此說明。
據上論結，應依刑事訴訟法第三百九十五條前段，判決如主文。
中      華      民      國    八十五    年      八      月      二      日
                              最高法院刑事第五庭
                                  審判長法官  黃  劍  青
                                        法官  林  增  福
                                        法官  林  文  豐
                                        法官  邵  燕  玲
                                        法官  洪  明  輝
      右正本證明與原本無異
                                              書  記  官
中      華      民      國    八十五    年      八      月      九      日


司法院資訊處製作；財團法人民間司法改革基金會備份。
